【裁判字號】    95,訴,558
【裁判日期】    951227
【裁判案由】    強盜
【裁判全文】
臺灣嘉義地方法院刑事判決               95年度訴字第558號
公  訴  人  臺灣嘉義地方法院檢察署檢察官
被      告  乙○○
                    （現另案於臺灣台北監獄執行中）
指定辯護人  楊漢東律師
上列被告因強盜案件，經檢察官提起公訴（九十五年度偵字第五
七八二號），本院判決如下：
    主  文
乙○○竊盜，因脫免逮捕，而當場施以強暴，累犯，處有期徒刑
伍年肆月。
    事  實
一、乙○○前因搶奪、竊盜案件，先後經本院於民國九十年七月
    十八日以九十年度訴字第一四八號判決判處有期徒刑一年二
    月確定、於九十一年二月二十七日以九十一年度易字第七七
    號判決判處有期徒刑一年確定，兩罪接續執行，甫於九十三
    年一月三十日縮短刑期執行完畢。仍不知悔改，竟意圖為自
    己不法之所有，於九十五年一月十五日下午三時許，在嘉義
    縣朴子市○○路七三號劉家森經營之「玉芳茶行」內，徒手
    竊取劉家森所有辦公桌抽屜內之現金新臺幣（下同）五千四
    百元，得手後置於其長褲口袋內繼續翻找抽屜內是否仍有其
    他財物之際，適有該茶行店員甲○○見狀乃前往制止，詎乙
    ○○因要脫免其遭致逮捕，乃當場在茶行內施以暴力，伸手
    推拒甲○○，並與甲○○發生扭打，致甲○○因此受有左手
    指輕微之傷害（未據告訴）。嗣經甲○○制止逮捕乙○○後
    ，遂報警處理而查知上情。
二、案經嘉義縣警察局朴子分局報請臺灣嘉義地方法院檢察署檢
    察官偵查起訴。
    理  由
一、按被告以外之人於審判外之陳述，經當事人於審判程序同意
    作為證據，法院審酌該言詞陳述或書面陳述作成時之情況，
    認為適當者，亦得為證據。當事人、代理人或辯護人於法院
    調查證據時，知有第一百五十九條第一項不得為證據之情形
    ，而未於言詞辯論終結前聲明異議，視為有前項之同意，刑
    事訴訟法第一百五十九條之五定有明文。查本件認定事實所
    引用之證據方法（包括證人之證述及文書等證據），業經本
    院於審理時告以要旨並提示予被告及辯護人表示無意見，揆
    諸前揭說明，可認為同意作為證據；而本院審酌該陳述作成
    時之情況，認為適當，自具有證據能力，而得採為證據，合
    先敘明。
二、訊據被告乙○○雖供認有於上揭時、地著手行竊，惟辯稱打
    開茶行抽屜正拿取現金時，即遭甲○○發現，伊立刻將現金
    放回，旋即被甲○○與另三人不停毆打，並無還手或毆打甲
    ○○，甲○○之傷勢應係毆打伊時造成云云，經查：
（一）證人甲○○於本院審理時證稱：當時我在茶行後面修東西
      ，覺得前面有人，所以繞到前面來看，就看到被告在辦公
      桌開抽屜，我問他要幹嘛，他說要買茶葉，我說要買茶葉
      為什麼要開抽屜，他就往外走，我用身體把他擋下，被告
      就用手推我，然後我們就發生扭打，被告反抗打我的時候
      ，我有用手擋，所以手指有受傷，後來還有另二個人來幫
      忙，我們有叫被告把身上東西全部拿出來，有現金五千四
      百元是用橡皮筋綁起來，因為茶行抽屜現金都有用橡皮筋
      綁起來，所以知道那是他偷的等語（見本院卷第七三頁至
      八十頁）；於偵查中結稱：被告竊取現金後仍在開抽屜，
      被我發現，我問他為何開抽屜，他說要買茶葉，我說要買
      茶葉為何開抽屜，結果他準備離開，我從後面用手拉住他
      外套，他用手撥我的手，然後我們就有互毆，他有先用手
      腳要踢打我，我有閃過等語（見偵卷第二八至三一頁）；
      於警詢時證稱：我人在儲藏室整理物品，聽到營業廳有關
      門聲音，到前面察看，發現被告，我問為何站在桌邊，他
      說要買茶葉，我說要買茶葉為什麼要開抽屜，他就轉身欲
      逃走，我立即上前制止他逃逸，被告就動手歐打我，經過
      一番纏鬥才制止，當場從被告長褲口袋起出竊取現金五千
      四百元等語（見警卷第五至七頁），是就被告於上開時間
      ，在玉芳茶行竊取現金，遭茶行員工甲○○發現後，被告
      為脫免逮捕如何推拒並與證人甲○○發生扭打，遭制止後
      從被告口袋取出現金五千四百元乙情，業據證人甲○○於
      警詢、偵訊及本院審理時證述綦詳，並就被告為脫免逮捕
      ，而當場施以暴力致兩人發生扭打主要情形，所述均互核
      一致，至證人甲○○就被告施以暴力之詳細經過，雖無法
      為完全一致之陳述，此應係證述被害情節時，因詰問問題
      之理解應對，所為概略或細部證言之差異，及紀錄精簡與
      詳細之差別，且依被告自承毆打時間約三分鐘，於此期間
      證人甲○○與被告各自之前後動作為何，本即難以詳細記
      憶，衡以證人甲○○與被告素不相識，亦無任何仇怨嫌隙
      ，自無任意設詞誣陷，身處以證人身分具結負偽證重罪之
      必要，故證人甲○○所為之指證，自堪憑採。辯護意旨以
      證人甲○○就被告如何施以暴力之細節所述前後未完全一
      致，認證人甲○○所述不可採，尚屬無據。
（二）況被告於警詢亦自承因拒捕掙脫而造成證人甲○○左手手
      指受傷等語（見警卷第三頁），復於本院準備程序陳稱證
      人甲○○受傷係因與其扭打所致等語，核與證人甲○○證
      述因被告拒捕而二人發生扭打一節相符，是被告並非單純
      掙脫行為，而係積極施以暴力與被害人甲○○扭打，顯有
      積極侵害行為，自屬對被害人甲○○施以強暴無訛。再被
      告雖於本院審理時抗辯係遭證人甲○○與其餘三人不斷毆
      打，均未還手，當時在場之人復不斷表示將指控被告強盜
      云云，惟依被告所述若係四人制伏被告，渠等與被告既無
      素怨，於制伏後當無不停毆打被告之動機，亦乏惡意陷害
      被告誣指強盜之理，況一般民眾之法律知識，就竊盜與強
      盜行為係有極大差異，少有知悉竊嫌拒捕時施以暴力另有
      準強盜之適用，反徵被告所辯，與常理不符，實不足採。
（三）再被告抗辯其竊盜行為尚未既遂即遭發現，辯護意旨則以
      證人甲○○就五千四百元是從被告何處取出，所述前後不
      符而抗辯被告竊取財物並未既遂云云，惟依前述，證人甲
      ○○就玉芳茶行抽屜現金以橡皮筋綁起，被告口袋中取出
      之現金同為以橡皮筋綁起，屬茶行所有之現金等語，業據
      證人甲○○於本院審理時證述甚明，復有贓物認領保管單
      、現場照片二幀在卷可稽，參諸卷附現場照片第二張右上
      角確實有一條紅色橡皮筋置於攤放現金五千四百元旁（見
      警卷第八頁第二張照片），足證證人甲○○所述非虛，至
      證人警詢時雖證稱現金係從被告長褲口袋取出，於本院審
      理時本證稱係從被告外套口袋取出，後復稱因距案發已有
      一段時間，無法清楚記憶，應以警詢所述較為正確，此實
      係因證人之記憶每隨時間之經過而趨於模糊，自不若案發
      時記憶知覺之新鮮深刻，尚不得據此即認證人甲○○所述
      全然不可信，則參諸證人甲○○就該現金係從被告身上口
      袋內取出之主要內容，於警詢、本院審理時所述均前後一
      致，是被告竊取五千四百元並將該款項放入口袋而置於其
      實力支配下，應堪認定。至實際係從被告何處口袋取出，
      因證人甲○○業已證稱應以警詢所述較為正確，輔以證人
      警詢筆錄製作時間距離案發時間較為接近，自以警詢所述
      較為可採。是被告自茶行抽屜竊取五千四百元放置於其長
      褲口袋後，始遭證人甲○○發現，則被告竊取現金五千四
      百元後放置於身著之長褲口袋，該金錢顯已置於被告實力
      支配之範圍內無訛，被告竊盜行為已達既遂程度，應堪認
      定。
（四）綜上，被告竊取玉芳茶行現金五千四百元，並將竊取之現
      金置於其長褲口袋內，因遭證人甲○○發現欲逮捕被告之
      際，被告為脫免逮捕而當場對證人甲○○施以暴力，推拒
      證人甲○○進而互相扭打，堪已認定，應依法論科。
三、次按連續犯須連續數行為而犯同一罪名，始能成立，所謂犯
    同一罪名，依司法院大法官會議釋字第一五二號解釋，係指
    構成犯罪要件相同之罪名而言。上訴人所犯刑法第三百二十
    一條之加重竊盜罪與同法第三百二十九條準強盜罪、第三百
    三十條加重準強盜罪，犯罪構成要件顯然有別。乃原審竟認
    上訴人所犯刑法第三百二十一條第一項第二款、及第三百三
    十條第一項之罪，其「基本犯罪構成要件相同」，而論以連
    續犯，從一重之後者處斷，自屬判決適用法則不當之違誤，
    有八十六年度台上字第二四二五號判決意旨可參。查被告前
    因連續竊盜案件，經臺灣高等法院九十四年度上易字第二０
    三四號判決判處有期徒刑三年確定，有卷附該案判決可參，
    辯護人雖以本件準強盜與前揭連續竊盜案件應屬裁判上一罪
    ，本案縱使認定被告有準強盜行為，亦應諭知免訴判決為抗
    辯，然依前述最高法院裁判意旨，刑法竊盜罪與準強盜罪，
    其犯罪構成要件顯然有別，自不得論以連續犯，本院仍應依
    法論科，是被告所辯，顯不足採。
四、又按刑法準強盜罪，係以竊盜或搶奪為前提，在脫免逮捕之
    情形，其竊盜或搶奪既遂者，即以強盜既遂論，最高法院六
    十八年臺上字第二七七二號判例意旨可資參照；再按竊盜或
    搶奪，因防護贓物、脫免逮捕或湮滅罪證，而當場施以強暴
    、脅迫者，即以強盜論，不以所施強暴、脅迫手段，達於至
    使他人不能抗拒之程度為成立準強盜罪之要件，此與刑法第
    三百二十八條第一項之普通強盜罪之構成要件不同，有最高
    法院九十二年度台上字第四七六０號判決意旨可參。查被告
    進入營業中之玉芳茶行竊取辦公桌抽屜內現金五千四百元，
    於得手後為證人甲○○發現，為脫免逮捕，當場在茶行內對
    甲○○徒手推拒施以強暴手段，並互相扭打，是核被告所為
    ，係犯刑法第三百二十九條之準強盜罪，應依同法第三百二
    十八條之刑處斷。又被告行為後，刑法第四十七條亦已修正
    施行，修正前刑法第四十七條規定，受有期徒刑之執行完畢
    ，或受無期徒刑或有期徒刑一部之執行而赦免後，五年以內
    再犯有期徒刑以上之罪者，為累犯。而修正後第四十七條第
    一項則規定，五年以內「故意」再犯有期徒刑以上之罪者，
    為累犯，限縮以「故意」再犯者為限，始成立累犯。本件被
    告前因搶奪、竊盜案件，先後經本院以九十年度訴字第一四
    八號判決判處有期徒刑一年二月確定、以九十一年度易字第
    七七號判決判處有期徒刑一年確定，兩罪接續執行，並於九
    十三年一月三十日縮短刑期執行完畢等情，有臺灣嘉義地方
    法院檢察署刑案資料查註紀錄表、臺灣高等法院被告前案紀
    錄表各一份在卷可稽，其前受有期徒刑之執行完畢後，五年
    以內故意再犯本件有期徒刑以上之罪，是無論依九十五年七
    月一日修正施行前後刑法第四十七條新舊法規定，均符合累
    犯之要件，刑罰權規範狀態並無有利或不利之變更，亦不生
    新舊法比較問題，故自應適用現行刑法第四十七條第一項規
    定，論以累犯，並加重其刑。爰審酌被告迭犯竊盜之紀錄，
    素行非佳；其出於不勞而獲之動機及目的；犯罪時未受明顯
    刺激；依其陳述，其國中肄業、前曾擔任搬運工為業，月收
    入約二萬六千元等生活狀況及智識程度；被害人遭脫免逮捕
    所施之強暴傷害傷勢輕微（未驗傷）；及犯後否認犯行態度
    等一切情狀，量處如主文所示之刑，以示儆懲。
據上論斷，應依刑事訴訟法第二百九十九條第一項前段，刑法第
二條第一項前段、第三百二十八條第一項、第三百二十九條、第
四十七條第一項，判決如主文。
本案經檢察官蔡彥守到庭執行職務。
中    華    民    國    95    年    12    月    27    日
                刑事第一庭  審判長法  官  許進國
                                  法  官  蔡廷宜
                                  法  官  黃琴媛
上列正本證明與原本無異。
如不服本判決，應於判決送達後10日內向本院提出上訴狀（應附
繕本）。告訴人或被害人如對於本判決不服者，應具備理由請求
檢察官上訴，其上訴期間之計算係以檢察官收受判決正本之日期
為準。
中    華    民    國    95    年    12    月    27    日
                                  書記官  李彩娥
附錄本件論罪科刑法條
中華民國刑法第329條
（準強盜罪）
竊盜或搶奪，因防護贓物、脫免逮捕或湮滅罪證，而當場施以強
暴脅迫者，以強盜論。
中華民國刑法第328條
（普通強盜罪）
意圖為自己或第三人不法之所有，以強暴、脅迫、藥劑、催眠術
或他法，至使不能抗拒，而取他人之物或使其交付者，為強盜罪
，處5年以上有期徒刑。
以前項方法得財產上不法之利益或使第三人得之者，亦同。
犯強盜罪因而致人於死者，處死刑、無期徒刑或 10 年以上有期
徒刑；致重傷者，處無期徒刑或 7 年以上有期徒刑。
第 1 項及第 2 項之未遂犯罰之。
預備犯強盜罪者，處 1 年以下有期徒刑、拘役或 3 千元以下罰
金。


司法院資訊處製作；財團法人民間司法改革基金會備份。
